臺灣臺中地方法院民事判決
111年度簡上字第7號
上  訴  人  楊沛琪  

被上訴人    林科成  


            林奕君  
            林琇敏  

            林祐任  
上列當事人間請求損害賠償事件，上訴人對於民國110年11月9日
本院沙鹿簡易庭110年度沙簡字第477號第一審判決提起上訴，本
院合議庭於民國111年5月6日言詞辯論終結，判決如下：
    主      文
一、原判決關於命上訴人給付部分，及該部分假執行宣告之裁判
    均廢棄。
二、上開廢棄部分，被上訴人在第一審之訴駁回。
三、第二審訴訟費用由被上訴人負擔。
    事實及理由
壹、程序方面
    被上訴人林琇敏經合法通知，未於言詞辯論期日到場，核無
    民事訴訟法第386條所列各款之情形，爰依上訴人聲請，由
    其一造辯論而為判決。
貳、實體方面
一、被上訴人主張：
　　上訴人係被上訴人之父林招賢之再婚配偶，林招賢於民國10
    7年10月14日上午死亡，兩造為其法定繼承人。詎上訴人明
    知其未經全體繼承人之同意或授權，竟於林招賢死亡之翌日
    即107年10月15日下午，持林昭賢名下之臺灣土地銀行沙鹿
    分行(下稱土銀沙鹿分行)帳號000000000000號融資貸款帳戶
    (下稱系爭帳戶)之存摺、印鑑，前往臺中市○○區○○路000號
    之土銀沙鹿分行，臨櫃在存摺類取款憑條之簽蓋原留印鑑欄
    上，盜蓋「林招賢」之印文1枚，再將該偽造之存摺類取款
    憑條連同系爭帳戶存摺交付予不知情之承辦人員，致該承辦
    人員誤認上訴人係經林招賢合法授權之人，而交付系爭帳戶
    內之存款新臺幣(下同)30萬元(下稱系爭30萬元)予上訴人，
    上訴人旋將系爭30萬元轉存入其個人帳戶內，侵害被上訴人
    之繼承權，並使被上訴人背負債務，受有30萬元之損害。另
    上訴人繳交予臺中地方檢察署之犯罪所得30萬元迄未發還被
    害人，縱發還亦應歸還土地銀行。爰依侵權行為之法律關係
    請求上訴人賠償被上訴人16萬4000元(逾上開範圍部分未繫
    屬本院，非本院審理範圍，於茲不贅)。
二、上訴人答辯：
    林招賢為裝潢房子而向土銀沙鹿分行申辦貸款，且林招賢帳
    戶的錢都由伊處理。林招賢過世後，伊為處理林招賢喪禮才
    臨櫃提領系爭30萬元。又伊已依本院刑事確定判決將犯罪所
    得30萬元全數繳回臺灣臺中地方檢察署，原判決猶判命上訴
    人給付被上訴人16萬4000元本息，應有違誤等語。
三、原審為被上訴人一部勝訴、一部敗訴之判決，即判決上訴人
    應給付被上訴人16萬4000元本息；另駁回被上訴人其餘之訴
    。上訴人就其敗訴部分聲明不服，提起本件上訴(被上訴人
    就其敗訴部分未聲明不服，該部分已確定)。兩造之聲明為
    ：
(一)上訴人聲明：
 　　(1)原判決不利於上訴人部分廢棄。
 　　(2)上開廢棄部分，被上訴人在第一審之訴駁回。
(二)被上訴人聲明：上訴駁回。
四、得心證之理由： 　
(一)被上訴人主張林招賢於107年10月14日上午死亡，兩造為其
    法定繼承人，及上訴人未經全體繼承人之同意或授權，於林
    招賢死亡之翌日即107年10月15日下午，持系爭帳戶之存摺
    、印鑑，前往土銀沙鹿分行，臨櫃在存摺類取款憑條之簽蓋
    原留印鑑欄上，盜蓋「林招賢」之印文，再將該偽造之私文
    書連同系爭帳戶存摺交付予不知情之承辦人員，致該承辦人
    員誤認上訴人係經林招賢合法授權之人，而交付系爭30萬元
    予上訴人，上訴人隨即將系爭30萬元轉存入其個人帳戶內之
    事實，為上訴人所不爭執，且有被上訴人提出之系爭帳戶交
    易明細(見附民卷第17頁)為證，並經調閱本院109年度訴字
    第1959號刑事(下稱刑案)案卷，核與被上訴人所述上情相符
    ，堪信被上訴人此部分主張屬實。
(二)被上訴人主張上訴人應負侵權行為賠償責任，無非以上訴人
    於林招賢死亡翌日所為前述詐領存款之行為，侵害被上訴人
    之繼承權，並致被上訴人受有背負債務之損害等語，為其論
    據。惟查：
1、系爭30萬元並非林招賢死亡前系爭帳戶內之存款，而係上訴
   人於林招賢死亡後，向土銀沙鹿分行詐得之貸款：
　 查，林招賢前於107年8月22日與土地銀行簽立「財夠力融資
   契約(循環動用型專用)」(下稱財夠力契約)，約定林招賢得
   於120萬元之融資額度內，在系爭帳戶內陸續辦理融資，融資
   期間5年，自107年8月28日起至112年8月28日止，由借款人憑
   存摺及取款條，向土地銀行各營業單位取款，或憑金融卡向
   各營業單位或其他參加跨行之自動化櫃員機取款，而存款不
   足時，由土地銀行在上開約定融資額度內，就其存款不足金
   額，由電腦自動辦理融資，有財夠力契約附於刑案卷可稽(見
   刑案卷第107-109頁)。由林招賢與土地銀行間財夠力契約之
   上開約定可知，於系爭帳戶內無存款之情形下，林招賢仍得
   於約定融資限額內憑系爭帳戶存摺、印鑑及取款條或金融卡
   取款，每次取款即依該取款額度與土地銀行成立消費借貸契
   約。查系爭帳戶內可用餘額早自107年8月28日起即係負數，
   至107年10月15日上訴人持存摺、印章提領系爭30萬元前，可
   用餘額係負89萬9993元，有系爭帳戶交易明細附於刑案卷可
   稽(見刑案卷第101頁)，足見林招賢死亡時系爭帳戶內並無存
   款餘額可供被上訴人繼承。上訴人於林招賢死亡後所提領之
   系爭30萬元，顯係土地銀行承辦人員因不知林招賢已死亡，
   誤認上訴人係經林招賢授權，乃為上訴人辦理提款手續，並
   因系爭帳戶內已無存款餘額，土地銀行電腦乃依財夠力契約
   約定自動辦理融資、撥貸，而將土地銀行所有之系爭30萬元
   交予上訴人，則系爭30萬元並非林招賢之存款至明。被上訴
   人主張上訴人係提領林招賢系爭帳戶內之「存款」，侵害被
   上訴人之繼承權，並非可採。
2、被上訴人不因上訴人詐領系爭30萬元，而背負賠償30萬元之
   責，未因此受有損害：
　 土地銀行係因遭上訴人詐欺而陷於錯誤交付其所有之系爭30
   萬元予上訴人，業如前述，則本件遭詐欺取財受有系爭30萬
   元損害者即為土地銀行，而非林招賢或被上訴人，則土地銀
   行因上訴人本件侵權行為所受之損害，本應由上訴人負損害
   賠償之責。又林招賢於107年10月14日死亡時，即喪失權利能
   力，權利主體已不存在，林招賢死亡前，既未向土地銀行申
   請核撥系爭30萬元之融資貸款，於繼承開始時，遺產債務尚
   未成立，自非林招賢之債務，被上訴人並不因上訴人詐領系
   爭30萬元而負擔賠償30萬元之責。且被上訴人林科成、林奕
   君、林祐任亦均陳稱：被上訴人並未向銀行清償上開貸款等
   語(見本院卷第116頁)，益見被上訴人並未因上訴人向土地銀
   行詐得系爭30萬元而受有損害。
3、基上，系爭30萬元並非林招賢之存款，被上訴人亦不因上訴
   人向土地銀行詐得系爭30萬元而背負債務，本件受損害者為
   土地銀行，被上訴人既未受有損害，自不得請求上訴人負責
   賠償。被上訴人依侵權行為之法律關係，請求上訴人賠償16
   萬4000元，即屬無據。
(三)綜上所述，被上訴人既未因上訴人本件向土地銀行詐得系爭
   30萬元之侵權行為而受有損害，其依民法第184條侵權行為之
   法律關係，請求上訴人給付16萬4000元本息，為無理由，不
   應淮許。原審就上揭不應准許部分判命上訴人給付，並依職
   權為假執行之宣告，尚有未洽。上訴意旨指摘原判決此部分
   不當，求予廢棄改判，為有理由。爰由本院將原判決此部分
   予以廢棄改判如主文第二項所示。
(四)本件判決之結果已臻明確，兩造其餘攻擊防禦方法及舉證，
    經審酌均於判決之結果無影響，無庸一一贅述，附此敘明。
五、據上論結，本件上訴為有理由，依民事訴訟法第436條之1第
    3項、第450條、第78條、判決如主文。
中　　華　　民　　國　　111 　年　　6 　　月　　10　　日
                  民事第二庭    審判長法  官　呂麗玉
　　　　　　　　　　　　　　　　　　　法  官　李佳芳
　　　　　　　　　　　　　　　　　　　法  官　江奇峰
以上正本係照原本作成。
不得上訴。 
中　　華　　民　　國　　111 　年　　6 　　月　　13　　日
                                     書記官  黃雅慧